【裁判字號】    98,小上,101
【裁判日期】    990126
【裁判案由】    清償債務
【裁判全文】
臺灣板橋地方法院民事判決             98年度小上字第101號
上  訴  人  甲○○
被  上訴人  詹孟龍即臺灣板橋地方法院所屬民間公證人詹孟龍
            事務所
上列當事人間清償債務事件，上訴人對於中華民國98年11月19日
本院板橋簡易庭98年度板小字第2724號第一審判決提起上訴，本
院判決如下：
    主  文
上訴駁回。
第二審訴訟費用新台幣壹仟伍佰元由上訴人負擔。
    理  由
一、按對於小額程序之第一審裁判之上訴，非以其違背法令為理
    由，不得為之，民事訴訟法第436 條之24第2 項定有明文；
    又上訴狀內應記載上訴理由，表明一原判決所違背之法令及
    具體內容、二依訴訟資料可認為原判決有違背法令之具體事
    實，同法第436 條之25亦定有明文可參。再者，所謂判決違
    背法令，乃係指判決不適用法規或適用不當，亦為同法第46
    8 條所明定，且此亦為小額事件之上訴程序所準用（民事訴
    訟法第436 條之32第2 項規定參照）。次按小額程序之第二
    審判決，依上訴意旨足認上訴為無理由者，得不經言詞辯論
    為之，民事訴訟法第436 條之29第2 款亦有明文可參。
二、本件上訴意旨略以：
  (一)損害賠償之債，應以被害人實際上受有損害為成立要件，倘
    無損害，即不發生賠償問題，若以被上訴人之起訴狀上所附
    證據即知，上訴人並未將被上訴人所指控之文件寄出，況上
    訴人於任職期間並無違反保密義務，也無故意或失過失不法
    侵害被上訴人之營業秘密，是以被上訴人不生損害，即不發
    生賠償之問題，故被上訴人主張賠償之事，顯然違反最高法
    院19年上字第363號判例無損害即無賠償之法理。
  (二)被上訴人於原審所提之切結書實非上訴人所親簽，基於民事
    訴訟法第357 條之規定，原審必須要求被上訴人提出切結書
    之原本，以舉證證明為真正，然原審卻未要求被上訴人提出
    切結書之原本以核對。
  (三)上訴人確實無故意或過失侵害被上訴人之營業秘密，有板橋
    地方法院96年度小上字第94號民事訴訟確定終局在案，是以
    被上訴人請求薪資予上訴人，實已違反97年台上字2688號判
    例、96年台上第1629號判例關於既判力之法理。
  (四)被上訴人於原審始終未出庭，僅由其同學乙○○為訴訟代理
    人，然乙○○既非律師亦非被上訴人之親戚關係，自非本案
    之合法訴訟代理人。
  (五)又上訴人確實為被上訴人逼迫之下始簽切結書，被上訴人以
    該切結書據以苛扣上訴人之薪資，並剝奪上訴人3 年無代償
    競業禁止之工作權利，實難謂合法。
三、經查：
  (一)按當事人主張其意思表示係因被詐欺或脅迫而為之者，應就
    其被詐欺或被脅迫之事實，負舉證之責任，有最高法院21年
    上字第2012號判例要旨可資參照。查上訴人抗辯系爭切結書
    並非其親自簽立，後又主張系爭切結書係遭被上訴人之脅迫
    下所簽立，非出於上訴人自由意思所為云云，惟上訴人就其
    主張系爭切結書係遭脅迫所簽立一節，並未舉出任何證據加
    以證明，自難遽以採信為真實。其次，於本院95年度易字第
    88號刑事案件審理中，承辦法官將系爭切結書送請內政部警
    政署刑事警察局鑑定字跡，鑑定結果認切結書上之上訴人簽
    名字跡，與上訴人提供文件上之上訴人簽名字跡相符，此經
    該局出具民國95年8 月25日刑鑑字第0950095480號鑑定書可
    資證明，有本院上開刑事案件判決書1 件在卷可稽（見本院
    98 年 度板小字第2724號案卷第42頁背面），堪認系爭切結
    書確實為上訴人所親簽，是上訴人辯稱系爭切結書非其親自
    簽立云云，亦不足採。
  (二)按給付有確定期限者，債務人自期限屆滿時起，負遲延責任
    ，民法第229 條第1 項定有明文。查本件上訴人依系爭切結
    書所載之內容，請求被上訴人賠償自94年6 月16日至今之薪
    資，上訴人即負有履行之義務。是以上訴人既負履行協議書
    之債務而不履行，應自期限屆滿時即94年6 月16日起，負遲
    延責任，上訴人請求被上訴人清償其債務，應為有據。上訴
    人雖辯稱其未侵害被上訴人之營業秘密，是以被上訴人不生
    損害，原審法院顯然有違反最高法院19年上字第363 號判例
    無損害即無賠償之法理等云云，惟按債務人不依債之本旨給
    付時，發生債務不履行問題，此與民法第184 條第1 項前項
    規定侵權行為以故意或過失不法侵害他人之權利之侵權行為
    損害賠償，兩者有間，關於侵權行為所生之損害賠償須以受
    有實際上之損害為成立要件，然清償債務，依民法第199 條
    之規定，債權人基於債之關係，即得向債務人請求給付，是
    以本件被上訴人基於切結書所載之內容，即得向上訴人請求
    給付，不須以實際受有損害為其要件，是上訴人主張原審判
    決違反上開最高法院判例意旨等語，即有違誤。
  (三)復查，本院96年度小上字第94號侵權行為損害賠償之訴，其
    訴訟標的乃係侵權行為損害賠償之法律關係，與本案契約債
    務不履行之法律關係，二者訴訟標的並不相同，本案自不受
    上開確定判決既判力效力所拘束。是以上訴人比附援引最高
    法院97年台上第2688號、96年台上字第1629號及96年台上
    1782號等民事判例，主張原審判決未依既判力之法理為判決
    ，指摘原審判決違背法令，殊無足取
  (四)依民事訴訟法第68條第1 項之規定，訴訟代理人應委任律師
    為之，但經審判長許可者，亦得委任非律師為訴訟代理人。
    是依上開規定可知，訴訟代理人原則上應委任「律師」為之
    ，但例外經審判長許可者，亦得委任非律師人員為訴訟代理
    人，本件被上訴人之訴訟代理人乙○○雖不具有律師資格，
    然原審審判長既於98年10月15日言詞辯論時許可乙○○為被
    上訴人之訴訟代理人，被上訴人之訴訟代理人乙○○自得行
    使訴訟代理權限，是以原審判決並無上訴人所指違背法令情
    事。
四、綜上所述，本件上訴人上訴意旨指摘原審判決違背法令，求
    予廢棄改判，依其上訴意旨足認為無理由，爰不經言詞辯論
    ，逕以判決駁回其上訴。
五、本件第二審裁判費1,500 元，應由上訴人負擔，爰確定如主
    文第2項所示。
六、據上論結，本件上訴為無理由，依民事訴訟法第436 條之29
    第2款、第436條之32第1項、第2項、第449 條第1項、第436
    條之19第1項、第78條，判決如主文。
中    華    民    國    99    年    1     月    26    日
                  民事第二庭  審判長法  官  陳麗玲
                                    法  官  吳振富
                                    法  官  連育群
以上正本係照原本作成。
不得抗告。
中    華    民    國    99    年    1     月    26    日
                                    書記官  溫婷雅

司法院資訊處製作；財團法人民間司法改革基金會備份。
